【裁判字號】    89,上易,2092
【裁判日期】    890724
【裁判案由】    詐欺
【裁判全文】
臺灣高等法院臺中分院刑事判決                  八十九年度上易字第二○九二號
    上  訴  人  臺灣苗栗地方法院檢察署檢察官
    被      告  丙○○
右上訴人因被告詐欺案件，不服臺灣苗栗地方法院中華民國八十九年七月二十四日第
一審判決（八十九年度易字第五○八號；起訴案號：臺灣苗栗地方法院檢察署八十八
年度偵字第五○三七、五九五一號），提起上訴，本院判決如左：
    主      文
原判決關於詐欺部分撤銷。
丙○○意圖為自己不法之所有，以詐術使人將本人之物交付，處有期徒刑參月。
    事      實
一、丙○○明知其於民國（下同）八十七年九月間，已無支付能力，惟因需款應急，
    雖明知所持有之付款人為世華聯合商業銀行土城分行，支票號碼ＺＢ00000
    00號，票面金額為三十四萬二千元，發票日八十七年十一月二十二日之支票一
    紙，來源有疑，疑為無從兌付之票據，其亦無力支付該票款，竟意圖為自己不法
    之所有，於八十七年九月二十五日，持上開支票前往苗栗縣苗栗市○○路一○七
    號，向乙○○○佯稱欲調借現金發放油漆工程工人薪資，使乙○○○不疑有詐，
    於同月二十九日、十月一日，各交付現金十四萬元、二十萬元（起訴書載為十二
    萬二千元、二十二萬元）予丙○○。嗣乙○○○屆期提示，因該戶為拒絕往來帳
    戶，且印鑑不符而遭退票，丙○○復簽發同面額本票一紙擔保付款，並承諾於同
    年十二月二十五日前清償借款，惟屆期亦避不見面。
二、案經乙○○○訴請苗栗縣警察局苗栗分局報請臺灣苗栗地方法院檢察署檢察官偵
    查起訴。
    理      由
一、訊據被告固坦承有持前開支票向告訴人乙○○○調借現金一情，核與乙○○○於
    警訊中所指相符；惟被告矢口否認有詐欺犯行，辯稱：該支票係向案外人許先裕
    取得，伊以前並未使用過支票，並不知該支票來源是否可疑云云。
二、經查：
    (一)該支票帳戶被拒絕往來，且該支票因印鑑不符，而遭退票，有該支票及退票理
      由單影本在卷可稽（見偵查卷第一三〡一四頁）。
    (二)被告辯稱該支票係向許先欲取得，並同意以該支票調到現金後，交付許先欲十
      四萬元，是在許先裕辦公室拿錢給許先裕，沒有別人看到，然而彭永堅、曾國
      欽看到伊經常到許先裕之公司云云，證人曾國欽固證稱被告經常至許先裕之公
      司走動，但彭永堅與曾國欽亦均證稱未見過許先裕拿右揭支票給被告，亦未看
      過被告拿錢給許先裕等語，且為許先裕於警訊時及原審訊問時亦否認被告所辯
      之情節（見偵查卷第一一〡一二頁，原審卷第三九〡四三頁）。
    (三)被告所辯情節，亦先後有多種版本：
      其於第一次警訊時辯稱「許先裕欠我十五萬元之工程費，因而他才將該張三
        十四萬二千元之支票予我，我又再拿十九萬二千元予他。」（見偵查卷第六
        頁）
      於第二次警訊時辯稱「關於許先裕欠我十五萬元之工程費部分不實在，其實
        只欠我二萬元，因為當初許先裕拿該張三十四萬二千元之支票給我時，我只
        拿了十三萬元給他，而並非拿十九萬二千元予他。」「工程費部分是我自編
        的，但許先裕確實有先向我借二萬元未還。」（見偵查卷第七〡八頁）
      於原審訊問時，供稱「當時我本身急著要用錢，我先跟許先裕借錢，他說他
        沒有錢，他就拿一張票給我，要我換到錢，也借他十四萬元週轉，那是我第
        一次用到票。」（見原審卷第三三頁）
    (四)若依其於原審訊問時所辯「支票係向許先裕借來，以向乙○○○借款」之情節
  ，則依常情，借票使用之人，只是向支票持有人借支票，而非向支票持有人借
      款，自應於支票到期前，將款項存入該支票帳戶。其於支票到期時，未將支票
      款存入該帳戶，事後竟以多種版本來說明其不付支票款之理由，足見其於持票
      向乙○○○借款時，即已無意在支票到期時，讓支票兌現。
    綜上所述，被告無非為卸責之詞，不足採信，其右揭犯行已堪認定。
三、(一)核被告所為，係犯刑法第三百三十九條第一項之意圖為自己不法之所有以詐術
    使人將本人之物交付罪。(二)原審未就右揭證據詳加勾稽，而諭知被告無罪，即有
    未洽，檢察官上訴為有理由，應由本院撤銷改判。(三)爰審酌被告尚無犯罪前科，
    有卷附被告全國前案紀錄表一件在卷可稽，詐取之款項達三十餘萬元等一切情狀
    ，量處如主文第二項所示之刑。
四、據上論斷，應依刑事訴訟法第三百六十九條第一項前段、第三百六十四條、第二
    百九十九條第一項前段，刑法第三百三十九條第一項，罰金罰鍰提高標準條例第
    一條前段，判決如主文。
本案經檢察官甲○○到庭執行職務。
中      華      民      國    八十九    年      十二    月      六      日
                                  臺灣高等法院臺中分院刑事第八庭
                                        審判長法  官  羅  得  村
                                              法  官  古  金  男
                                              法  官  林  輝  煌
右正本證明與原本無異。
不得上訴。
                                              書記官  劉  恒  宏
中      華      民      國    八十九    年      十二    月      七      日
附錄：
刑法第三百三十九條
意圖為自己或第三人不法之所有，以詐術使人將本人或第三人之物交付者，處五年以
下有期徒刑、拘役或科或併科一千元以下罰金。
以前項方法得財產上不法之利益或使第三人得之者，亦同。
前二項之未遂犯罰之。
                                                                        Ｄ


司法院資訊處製作；財團法人民間司法改革基金會備份。
